臺灣高等法院民事裁定
110年度抗字第460號
抗  告  人  李素珠  
上列抗告人因與相對人第一商業銀行股份有限公司間清償債務強
制執行聲明異議事件，對於中華民國110年3月2日臺灣新北地方
法院109年度執事聲字第80號裁定提起抗告，本院裁定如下：
    主  文
抗告駁回。
抗告訴訟費用由抗告人負擔。
    理  由
一、按債權人或債務人對於分配表所載各債權人之債權或分配金
    額有不同意者，應於分配期日一日前，向執行法院提出書狀
    ，聲明異議；前項書狀，應記載異議人所認原分配表之不當
    及應如何變更之聲明，強制執行法第39條第1項、第2項分別
    定有明文。而依強制執行法第30條之1規定，強制執行程序
    ，除強制執行法有規定外，準用民事訴訟法之規定。又訴訟
    代理人未於最初為訴訟行為時提出委任狀者，其代理權固有
    欠缺，惟此項欠缺並非不可補正。補正訴訟代理權欠缺之時
    期，法律未設任何限制，在上級審訴訟程序中，亦得補正下
    級審訴訟代理權之欠缺（最高法院29年度渝抗字第42號裁定
    、88年度台上字第127號判決意旨採相同見解）。另依民事
    訴訟法第75條第2項準用同法第48條規定，訴訟代理權經補
    正者，溯及於訴訟行為時發生效力。
二、抗告意旨略以：相對人於民國（下同）108年1月31日具狀對
    於原法院103年度司執字第90635號清償債務強制執行事件（
    下稱系爭執行事件）委託臺灣金融資產服務股份有限公司（
    下稱金服公司）製作之108年1月12日強制執行金額計算書分
    配表（下稱系爭分配表）聲明異議，惟該聲明異議狀於遞狀
    時欠缺代理權，且未於108年2月12日分配期日一日前完成補
    正，遲至108年2月20日始提出相對人委任代理人之委任狀，
    已無從使該異議合法，自不生異議之法效。另相對人於105
    年1月7日分配期日一日前，未就抗告人之抵押債權不存在聲
    明異議，迄108年2月12日分配期日始就抗告人之抵押債權不
    存在聲明異議，有違強制執行法第39條第1項規定，更悖於
    誠信原則，無權利保護必要，爰請求廢棄原裁定云云。
三、經查：
　㈠相對人於103年間聲請對債務人黃鈴財所有之新北市○○區○○○
    路000巷00號房屋及坐落基地（下稱系爭房地）為強制執行
    ，原法院民事執行處委託金服公司拍賣系爭房地並經拍定，
    金服公司定於105年1月7日實行分配（下稱第一次分配期日
    ），惟黃鈴財具狀表示已對第二順序抵押權人興瑜國際貿易
    有限公司【下稱興瑜公司，於第一次分配期日受分配金額為
    新臺幣（下同）504萬元】提起債務人異議之訴，故此部分
    爭議款項暫緩發款，其餘款項由金服公司於105年間發款完
    畢。嗣經原法院100年度訴字第958號判決、本院101年度上
    字第83號判決、最高法院103年度上字第2233號判決、本院1
    03年度上更㈠字第134號判決、最高法院107年度台上字第293
    號裁定，認定興瑜公司對系爭房地設定500萬元最高限額抵
    押權擔保之債權不存在確定（確定日期107年5月10日），故
    金服公司依前開訴訟結果就興瑜公司於第一次分配期日得受
    分配金額505萬1238元（含提存所生孳息），另定於108年2
    月12日實行分配（下稱第二次分配期日）。相對人於108年1
    月31日具狀向金服公司對抗告人得受分配475萬5998元聲明
    異議，並對抗告人提起分配表異議之訴，經原法院108年度
    訴字第451號判決認定抗告人第二次分配期日優先受分配之4
    75萬5998元應予剔除，改列普通債權受分配，抗告人不服提
    起上訴，嗣撤回上訴，於109年2月3日確定。抗告人認相對
    人所為前開異議不合法，於109年2月18日聲明異議，原法院
    司法事務官裁定駁回異議，抗告人對該裁定提出異議，經原
    法院法官以原裁定駁回，抗告人仍不服，提起本件抗告。
  ㈡抗告人雖主張相對人108年1月31日聲明異議狀於遞狀時欠缺
    代理權，且未於第二次分配期日一日前完成補正，遲至108
    年2月20日始提出相對人委任代理人之委任狀，自不生異議
    之法效云云。然查，強制執行法就強制執行程序之代理權未
    設有規定，依強制執行法第30條之1規定，應準用民事訴訟
    法之規定。相對人代理人鄭智敏於108年1月31日提出民事聲
    明異議狀時，未提出委任狀，其代理權固有欠缺，惟依首揭
    說明，此項欠缺並非不可補正，且補正代理權欠缺之時期，
    法律未設任何限制，則鄭智敏於108年2月20日提出相對人委
    任其為系爭執行事件代理人之委任狀，並無不合，又依民事
    訴訟法第75條第2項準用同法第48條規定，鄭智敏代理權經
    補正後，溯及於其108年1月31日提出民事聲明異議狀時發生
    效力。是抗告人主張相對人聲明異議不生異議之法效云云，
    自無可採。
　㈢抗告人另主張相對人於第一次分配期日前未就抗告人之抵押
    債權不存在聲明異議，迄第二次分配期日始聲明異議，悖於
    誠信原則，無權利保護必要云云。惟查，第一次分配期日抗
    告人所受分配金額為524萬7002元，此部分金額因未有人聲
    明異議，已於105年間由金服公司發款予抗告人。嗣因黃鈴
    財對興瑜公司所提債務人異議之訴，經法院認定興瑜公司對
    系爭房地設定500萬元最高限額抵押權擔保之債權不存在確
    定（確定日期107年5月10日），故金服公司方於前開訴訟確
    定後，就興瑜公司於第一次分配期日所得受分配之505萬123
    8元（含提存所生孳息），另製作系爭分配表進行第二次分
    配，第二次分配期日抗告人所受分配金額為475萬5958元。
    準此，抗告人第二次分配期日所受分配金額475萬5958元，
    既係黃鈴財對興瑜公司所提債務人異議之訴於107年5月10日
    確定後，金服公司始就興瑜公司第一次分配期日所受分配之
    505萬1238元重為分配予其他債權人，相對人又如何能於第
    一次分配期日前對此聲明異議？是相對人於第二次分配期日
    前就抗告人所受分配金額475萬5958元聲明異議，誠屬權利
    之正當行使，難認有何悖於誠信原則，無權利保護必要之情
    。抗告人此部分主張，實難憑採。
  ㈣從而，原法院司法事務官認定抗告人聲明異議為無理由，核
    無違誤，原裁定予以維持而駁回抗告人之異議，亦無不合。
    抗告意旨指摘原裁定不當，求予廢棄，為無理由，應予駁回
    。
四、據上論結，本件抗告為無理由，爰裁定如主文。　　
中　　華　　民　　國　　110 　年　　5 　　月　　31　　日
                  民事第十庭
                      審判長法  官  黃嘉烈
                            法  官  邱  琦
                            法  官  張文毓 
正本係照原本作成。
本裁定除以適用法規顯有錯誤為理由外，不得再抗告。如提起再
抗告，應於收受送達後10日內委任律師為代理人向本院提出再抗
告狀。並繳納再抗告費新臺幣１千元。
中　　華　　民　　國　　110 　年　　5 　　月　　31　　日
　　　　　　　　　　　　　
　　　　　　　　　　　　　  書記官  劉文珠